【裁判字號】    99,簡上,513
【裁判日期】    991223
【裁判案由】    侵權行為損害賠償
【裁判全文】
臺灣臺北地方法院民事判決             99年度簡上字第513號
上  訴  人
即被上訴人  李政衛
被  上訴人
即  上訴人  邵建雄
上列當事人間侵權行為損害賠償事件，兩造對於中華民國99年6
月30日本院臺北簡易庭98年度北簡字第34629號第一審判決各自
提起上訴，經本院於99年12月16日言詞辯論終結，判決如下：
    主  文
兩造上訴均駁回。
第一、二審訴訟費用（除確定部分外）關於邵建雄上訴部分，由
邵建雄負擔；關於李政衛上訴部分，由李政衛負擔。
     事實及理由
一、上訴人即被上訴人李政衛起訴主張：邵建雄為臺北市中山區
    ○○○路3段34號大樓（下稱系爭大樓）住戶，伊則為該大
    樓之警衛，於民國97年9月30日上午7時許，因系爭大樓電梯
    維修問題，雙方發生口角，邵建雄竟朝伊之身體揮舞拳頭，
    致伊受有頭部、頸部擦傷、瘀傷、血腫之傷害，長達數月無
    工作收入，邵建雄應賠償醫藥費新臺幣（下同）5萬元，及
    慰撫金5萬元。爰依侵權行為法律關係起訴等語，並聲明：
    邵建雄應給付10萬元，及自刑事附帶民事訴訟起訴狀繕本繕
    本送達翌日起至清償日止，按年息5%計算之利息。
二、被上訴人即上訴人邵建雄則以：雖曾傷害李政衛，但起訴前
    即與李政衛達成和解，李政衛不得再行起訴；縱未成立和解
    ，然雙方因互毆各自成傷，且李政衛之傷勢輕微，伊頗有悔
    意，並一再表達和解意願，故應減免慰撫金金額等語，資為
    抗辯。
三、原審判命邵建雄給付3萬元，及其法定利息，並駁回其餘之
    訴。
  (一)李政衛就慰撫金敗訴部分提起上訴，並聲明：
    1.原判決駁回後開第二項請求部分廢棄。
    2.邵建雄應再給付李政衛2萬元，及自起訴狀繕本送達翌日
      起至清償日止，按年息5%計算之利息（醫藥費部分未據李
      政衛提起上訴，已告確定)。
    邵建雄則答辯聲明：上訴駁回。
  (二)邵建雄就慰撫金部分提起上訴，並聲明：
    1.原判決不利於邵建雄部分廢棄。
    2.上廢棄部分，李政衛在第一審之訴駁回。
    李政衛則答辯聲明:上訴駁回。
四、經查：邵建雄於上開時、地出拳毆打李政衛，致李政衛受有
    傷害，邵建雄所涉傷害罪，業經本院98年度簡字第2519號刑
    事簡易判決，及本院98年度簡上字第377號刑事判決有罪確
    定等情，為兩造所不爭執（見本院卷第26頁），且經本院依
    職權調閱上開刑事案卷，核閱無訛，堪信為真實。
五、李政衛主張其因邵建雄之行為致傷，精神亦受痛苦，邵建雄
    應賠償慰撫金5萬元，而其每月薪資未達4萬元，原審判命之
    慰撫金過低；而邵建雄則以兩造於起訴前即已和解，縱未和
    解，以雙方互毆各自成傷，李政衛之傷勢輕微，其頗有賠償
    誠意而言，原審判命給付之慰撫金金額顯然過高而應予減免
    等情詞置辯。是本件爭點為：(一)兩造於起訴前是否成立和解
    ？(二)李政衛請求給付5萬元之慰撫金是否適當？茲敘述如下
    ：
  (一)兩造於起訴前是否成立和解？
    按當事人主張有利於己之事實者，就其事實有舉證之責任，
    民事訴訟法第277條本文定有明文。邵建雄辯稱兩造於起訴
    前即已成立和解云云，既為李政衛所否認（見本院卷第25頁
    反面），邵建雄就其所辯即有舉證之責。經查：
    1.證人即系爭大樓住戶李登基已於原審證稱：「…兩造當時
      沒有說要提告，也沒有說不要提告。事後我也沒有聽過說
      過兩造之間談到不要再告的事情，也沒有提到要訴訟的事
      情。」、「當時兩造沒有說到和解的事情，事後我也沒有
      聽過兩造有和解的事情」等語（見原審卷第57頁），足證
      於李政衛起訴前，兩造確未達成賠償損害之和解。
    2.雖邵建雄否認李登基證詞之真實性，並稱：「證人（指李
      登基）曾經與大樓另一位俞管理員說叫我賠償上訴人即被
      上訴人李政衛1萬元，於原審作證卻說，他從來沒有跟兩
      提到和解的事，此部份之證詞不實。如果沒有跟上訴人即
      被上訴人李政衛談過和解，何來所謂的1萬元之賠償事宜
      。」等語（見本院卷第25頁反面），然不僅李政衛已否認
      有管理員前來洽談和解，證人李登基於原審經邵建雄發問
      ：「證人有去找原告（即李政衛），你是否有跟我（即邵
      建雄）說原告不要告我了？」後，復明確證稱：「沒有這
      件事，實際上是我跟一位管理員說這件事情最好的解決方
      式是被告（即邵建雄）出一點錢給原告，但是因為被告都
      不出面解決，所以事情也沒有解決」等語（見原審卷第57
      頁），可知所謂賠償1萬元，充其量僅為管理員或證人李
      登基之提議，縱曾提議，既未獲李政衛同意，自難憑提議
      和解之情，即認兩造於起訴前即達賠償損害之意思合致，
      亦不因證人李登基證述其未曾提及和解之詞，即謂其證詞
      不可憑信。
    3.此外，邵建雄就其抗辯，已稱不再舉證，且無證據調查之
      聲請（見本院卷第26頁），依首揭舉證責任分配之規定，
      其所為兩造已達成和解，李政衛不得起訴之抗辯，自屬無
      稽而難以採取。
  (二)李政衛請求給付5萬元之慰撫金是否適當？
    按因故意或過失，不法侵害他人之權利者，負損害賠償責任
    ；不法侵害他人之身體、健康、名譽、自由、信用、隱私、
    貞操，或不法侵害其他人格法益而情節重大者，被害人雖非
    財產上之損害，亦得請求賠償相當之金額，民法第184條第1
    項前段、第195條第項前段定有明文。次按不法侵害他人之
    人格權，被害人受有非財產上損害，請求加害人賠償相當金
    額之慰撫金時，法院對於慰撫金之量定，應斟酌實際加害情
    形、所造成之影響、被害人痛苦之程度、兩造之身分地位經
    濟情形及其他各種狀況，以核定相當之數額（最高法院47年
    台上字第1221號、51年台上字第223號判例意旨參照）。經
    查：
    1.邵建雄對於毆打李政衛成傷之事實並不爭執（見原審卷第
      27頁），則李政衛主張其精神上因此受有損害，請求非財
      產上之損害賠償，按之上開規定，自屬有據。
    2.李政衛陳稱其每月薪資未達4萬元，應賠償5萬元之慰撫金
      始謂適當云云，雖經提出97、98年度綜合所得稅各類所得
      資料清單為證（見本院卷第6-7頁）。但審酌本件係因細
      故而發生，李政衛所受頭部、頸部擦傷、瘀傷、血腫等傷
      害之傷勢程度，以及邵建雄犯後坦承犯行，並積極表示願
      意賠償（見原審卷第33頁、本院98年度簡上第377號刑事
      卷第25頁反面）等情狀，李政衛請求給付5萬元之慰撫金
      顯然過高。茲再斟酌李政衛為專科畢業，目前無業，於98
      年度所得總額1萬4,424元，名下僅有兩部車齡逾20年之車
      ；邵建雄係中學畢業，現任職於台鼎實業有限公司，於98
      年度所得總額35萬8,239元，名下有房屋、土地等財產總
      額為267萬2,405元等情（見本院卷第27-40頁），認李政
      衛所得請求之慰撫金以3萬元為適當。
    3.邵建雄雖稱應斟酌兩造互毆各自成傷，李政衛傷勢輕微，
      其頗有賠償誠意等情。惟兩造互毆各自成傷之情，邵建雄
      並未舉證以實其說，遍觀邵建雄被訴傷害之刑事卷證資料
      ，亦僅邵建雄片面之陳述，自難遽信；又縱屬互毆，乃互
      有傷害他方之故意，不生過失問題，自無從據以減免邵建
      雄之賠償責任。
六、綜上所述，李政衛依侵權行為法律關係，請求邵建雄給付3
    萬元，及自刑事附帶民事訴訟起訴狀繕本送達翌日即98年10
    月19日起至清償日止，按年息5%計算之利息，為有理由，應
    予准許；逾此範圍之請求，則無理由，應予駁回。從而，原
    審前開准許之3萬元本息及假執行宣告部分，為邵建雄敗訴
    之判決，就不應准許部分，為李政衛敗訴之判決，俱無違誤
    ，邵建雄及李政衛之上訴論旨各自指摘原判決各該部分不當
    ，求予廢棄改判，均無理由，應予駁回。
七、本件事證已臻明確，兩造其餘攻擊與防禦方法均與判決結果
    不生影響，不再一一論述，附此敘明。
八、據上論結，本件兩造之上訴，均為無理由，依民事訴訟法第
    436條之1第3項、第449條第1項、第78條，判決如主文。
中    華    民    國    99    年    12    月    23    日
                  民事第四庭  審判長法  官  張瑜鳳
                                    法  官  林怡伸
                                    法  官  許純芳
以上正本係照原本作成。
本判決不得上訴。
中    華    民    國    99    年    12    月    29    日
                                    書記官  陳怡君

司法院資訊處製作；財團法人民間司法改革基金會備份。
